【裁判字號】    91,上易,878
【裁判日期】    920107
【裁判案由】    履行契約
【裁判全文】
臺灣高等法院民事判決  九十一年度上易字第八七八號
      上  訴  人  乙○○
      被  上訴人  甲○○
右當事人間履行契約事件，上訴人對於中華民國九十一年六月二十八日臺灣板橋地方
法院九十一年度訴字第九九九號第一審判決提起上訴，本院判決如左：
    主    文
上訴駁回。
第二審訴訟費用由上訴人負擔。
    事    實
甲、上訴人方面：
壹、聲明：
一原判決不利上訴人部分廢棄。
二右廢棄部分，駁回被上訴人在第一審之訴。
貳、陳述：除與原判決記載相同者，茲引用之外，補稱：
一伊於協議書簽名並非出於自願，而係遭游福榮強拉，因游福榮同意於解除台北縣鶯
  歌鎮○○街四六巷八二號房屋及基地（下稱系爭不動產）買賣契約後，將系爭不動
  產移轉登記予伊，伊始同意為游福榮返還買賣價金新臺幣（下同）五十萬元之保證
  人，但保證範圍並不包括游福榮同意賠償之十萬元，惟簽名後，游福榮即反侮不認
  ，伊既受游福榮脅迫、詐騙，此項保證自不生效力。
二購買系爭不動產價金，係伊向娘家借貸而來，為使游某負養家責任，始登記於游某
  名下，伊簽名本意係要取回系爭不動產所有權，惟現房屋仍登記於游福榮名下，伊
  即無須負保證人責任。
、證據：援用原審提出者。
乙、被上訴人方面：
壹、聲明：駁回上訴。
貳、陳述：除與原判決記載相同者，茲引用之外，補稱：
  伊與上訴人及其前配偶游福榮協議時，並未同意系爭不動產移轉登記為上訴人所有
  後，上訴人始就游福榮已收價金五十萬元負保證責任，而上訴人與其前配偶間糾紛
  ，與伊無關，上訴人仍應負保證責任。
、證據：援用原審提出者。
    理    由
一被上訴人主張：伊於民國九十一年二月六日向游福榮購買其所有系爭不動產，已依
  約給付價金五十萬元，因游福榮之配偶即上訴人不願出售系爭不動產而聲請假扣押
  ，致游福榮不能辦理過戶，伊與上訴人及游福榮乃於同年四月一日簽訂協議書，同
  意解除契約，游福榮除返還已收價金外，另賠償違約金十萬元，並由上訴人為游福
  榮保證人，詎游福榮屆期不為給付，爰本於保證關係，求為命上訴人於伊對游福榮
  強制執行無效果時，給付伊六十萬元及法定遲延利息之判決（被上訴人請求游福榮
  給付六十萬元及法定遲延利息部分，經原審判決勝訴，未據游福榮上訴而確定）。
二上訴人則以：系爭不動產為伊出資購買，登記於游福榮名下，因遭游福榮脅迫、詐
  欺而簽名於協議書，實無為保證人之意思等語，資為抗辯。
三兩造不爭之事實
(一)上訴人與原審共同被告游福榮原為夫妻，已協議離婚，於九十年十一月二日辦妥離
  婚登記。
(二)游福榮於九十一年二月六日將登記其名下所有系爭不動產售與被上訴人，約定價金
  三百五十萬元，被上訴人已給付五十萬元。
(三)上訴人不同意游福榮出售系爭不動產，聲請對系爭不動產為假扣押，致未能辦理移
  轉登記。
(四)游福榮與被上訴人於九十一年四月一日簽立協議書，同意解除上開買賣契約，並約
  定游福榮應於同年四月八日前將已收五十萬元價金返還被上訴人，並願支付十萬元
  賠償金，上訴人亦簽名其上為保證人。
四本件爭點及本院判斷－上訴人應否負保證人責任？
(一)按保證，係指當事人約定，一方於他方之債務人不履行債務時，由其代負履行責任
  之約定，民法第七百三十九條定有明文。查：已判決確定之游福榮將登記為其名下
  之系爭不動產售與被上訴人，已收取價金五十萬元，因游福榮之配偶即上訴人就系
  爭不動產聲請假扣押，游福榮無法辦理移轉登記，乃與被上訴人協議解除契約，游
  福榮同意返還已收價金外，並賠償十萬元為違約金，上訴人於上開協議書簽名為游
  福榮保證人，如前述，足見上訴人為游福榮對被上訴人所負返還買賣價金及給付違
  約金債務之保證人。
(二)次按因被詐欺或被脅迫而為意思表示者，表意人得撤銷其意思表示。但詐欺係由第
  三人所為者，以相對人明知其事實或可得而知者為限，始得撤銷之，被詐欺而為之
  意思表示，其撤銷不得以之對抗善意第三人，民法第九十二條定有明文。上訴人主
  張：游福榮詐稱願將系爭不動產移轉登記予伊名下，始願簽名為保證人，且受游福
  榮脅迫而簽名於協議書云云，惟為被上訴人所否認，而上訴人於本院陳稱係基於誠
  意始簽名為保證人（本院九十一年十月十六日準備程序筆錄），向游福榮要求將系
  爭不動產過戶與伊之事並未告訴被上訴人（本院九十一年十二月二十四日言詞辯論
  筆錄），自難認係遭詐欺或脅迫而為保證人之表示，且上訴人亦未舉證證明遭詐欺
  或脅迫始為意思表示，所為被詐欺、脅迫始為保證人之抗辯，自不足採。
五從而，被上訴人以上訴人係游福榮返還價金及給付違約金計六十萬元之保證人，請
  求命上訴人於被上訴人對游福榮強制執行無效果時，向被上訴人給付六十萬元及其
  法定遲延利息，於法並無不合。原審為被上訴人勝訴判決，並依被上訴人聲請，為
  供擔保後假執行之諭知，洵為正當。上訴意旨，指摘原判決不當，求予廢棄，為無
  理由，應予駁回。
五據上論結，本件上訴為理由。依民事訴訟法第四百四十九條第一項、第七十八條，
  判決如主文。
中      華      民      國    九十二    年      一      月      七      日
                                        民事第五庭
                                            審判長法  官  黃  熙  嫣
                                                  法  官  黃  雅  惠
                                                  法  官  鄭  傑  夫
右正本係照原本作成。
不得上訴。
中      華      民      國    九十二    年      一      月     十四     日
                                                 書記官  劉  家  聲


司法院資訊處製作；財團法人民間司法改革基金會備份。
